臺灣臺北地方法院刑事裁定　
110年度原金重訴字第1號
公  訴  人  臺灣臺北地方檢察署檢察官
被      告  徐明賢    






            安土美津子





共      同
選任辯護人  龔君彥律師
            翁新雅律師
上列被告因違反銀行法等案件，經檢察官提起公訴（110年度偵
字第5424、5425、7685、7785、13044、14707號），本院裁定如
下：
    主  文
徐明賢、安土美津子均自民國壹佰壹拾壹年貳月拾肆日起延長羈
押貳月。
    理  由
一、按羈押被告，偵查中不得逾二月，審判中不得逾三月，但有
    繼續羈押之必要者，得於期間未滿前，經法院依刑事訴訟法
    第101條或第101條之1之規定訊問被告後，以裁定延長之；
    延長羈押期間，審判中每次不得逾二月；被告經法官訊問後
    ，認為犯罪嫌疑重大，而有下列情形之一，非予羈押，顯難
    進行追訴、審判或執行者，得羈押之：㈠逃亡或有事實足認
    為有逃亡之虞者。㈡有事實足認為有湮滅、偽造、變造證據
    或勾串共犯或證人之虞者。㈢所犯為死刑、無期徒刑或最輕
    本刑為5年以上有期徒刑之罪，有相當理由認為有逃亡、湮
    滅、偽造、變造證據或勾串共犯或證人之虞者，此刑事訴訟
    法第108條第1項、第5項、第101條第1項分別定有明文。次
    按執行羈押後有無繼續羈押之必要，仍許法院斟酌訴訟進行
    程度及其他一切情事而為認定。且羈押被告之目的，在於確
    保訴訟程序之進行、確保證據之存在、真實及確保刑罰之執
    行，而被告有無羈押之必要，及羈押後其原因是否仍然存在
    ，有無繼續羈押之必要，應否延長羈押，均屬事實認定之問
    題，法院有依法認定裁量之職權，自得就具體個案情節予以
    斟酌決定。如就客觀情事觀察，法院許可羈押之裁定在目的
    與手段間之衡量並無明顯違反比例原則情形，即無違法或不
    當可言，故關於羈押原因之判斷，尚不適用訴訟上之嚴格證
    明原則，而應適用自由證明程序。從而，是否有重大嫌疑，
    在決定羈押與否之心證程度上，僅需檢察官所提證據足使法
    院相信被告「很有可能」涉有罪嫌即為已足，無庸到達「毫
    無合理懷疑」之有罪證明程度。
二、經查：
  ㈠本案被告徐明賢及安土美津子（下稱被告二人）因共同涉犯
    銀行法第125條第3項、第1項後段之非法經營收受存款業務
    罪、多層次傳銷管理法第29條第1項變質多層次傳銷罪及刑
    法第339條第1項之詐欺取財罪等罪嫌，前經臺灣臺北地方檢
    察署檢察官提起公訴，經法官訊問後，雖矢口否認有何起訴
    書記載之犯行，惟從起訴書證據清單及待證事實欄所列載之
    各項證據初步觀察，已足認被告二人涉犯前揭犯行之犯罪嫌
    疑均屬重大。又考量被告二人所涉犯之銀行法第125條第3項
    、第1項後段之非法經營收受存款業務罪為最輕法定本刑7年
    以上有期徒刑之重罪，將來若經本院判處有罪，刑責甚重，
    並有高額之刑事沒收及民事求償責任，且被告安土美津子為
    日本籍外國人士，在日本有長年生活經驗，家人亦均在日本
    ，近來亦有頻繁出入境之紀錄，是基於地緣關係及審酌其與
    被告徐明賢為配偶關係，有相當理由足認被告二人均有逃亡
    之虞，但考量被告二人所涉及犯罪情節及資力狀況等節後，
    認若被告二人各提出新臺幣（下同）1,000萬元之保證金後
    得停止羈押，並限制住居及限制出境、出海暨定期向派出所
    報到。惟被告二人因覓保無著，故法官認除羈押以外，並無
    其他足以擔保本案刑事訴訟程序順利進行之替代處分措施，
    而認被告二人均有羈押之必要，乃依刑事訴訟法第101條第1
    項第3款之規定，於民國110年5月14日將被告二人予以羈押
    。其後本院於上開羈押期限屆滿前之同年8月2日裁定被告二
    人均自同年8月14日起各延長羈押2月，並於同年10月8日裁
    定被告二人均自同年10月14日起各延長羈押2月，被告二人
    不服提起抗告，經臺灣高等法院於同年10月22日以110年度
    抗字第1657號裁定就延長羈押部分，駁回抗告在案，嗣再經
    本院於110年12月9日裁定被告二人均自同年12月14日起各延
    長羈押2月。
  ㈡茲經本院於本次羈押被告二人期限（111年2月14日）屆滿前
    之111年2月11日對被告二人行應否延長羈押之訊問後，被告
    二人仍否認涉犯非法經營收受存款業務罪、變質多層次傳銷
    罪及詐欺取財罪等犯行。惟所謂犯罪嫌疑重大，係指其所犯
    之罪確有重大嫌疑。而是否有重大嫌疑，在決定羈押與否之
    心證程度，僅需檢察官所提證據足使法院相信被告「很有可
    能」涉有罪嫌即為已足，業如前述。是本院綜合研判檢察官
    起訴書所載犯罪事實、目前卷內現存之各項證據及本院訊問
    被告二人所得心證，足認本案被告二人涉犯前揭犯罪之犯罪
    嫌疑均屬重大。又考量被告二人所涉犯之非法經營收受存款
    業務罪為最輕法定本刑7年以上有期徒刑之重罪，是基於趨
    吉避凶、脫免刑責及不甘受罰之人性，設若本案後續審理及
    調查結果對被告二人有不利之處，可預期其等為規避刑罰之
    執行而有增加妨礙追訴、審判程序進行之可能，致國家刑罰
    權有難以實現之危險，足認被告二人均有刑事訴訟法第101
    條第1項第3款之羈押原因。且審酌被告二人依起訴書所載涉
    犯上開犯行之犯罪期間長達8年以上，犯行時間並非短暫，
    且對外招募之投資人多達2,676人，違法吸收資金金額更已
    高達60億元，可見被告二人犯罪情節甚為重大，對社會金融
    秩序影響甚鉅，亦造成被害人等鉅額損失，是依比例原則衡
    量國家刑事司法權之有效行使、社會秩序、公共利益等公益
    考量，與被告二人人身自由之私益及防禦權受限制程度等一
    切情狀，因認為確保本案審判程序或日後執行程序之順利進
    行，繼續羈押被告二人應屬適當且必要，尚與比例原則無違
    ，是被告及其辯護人辯稱被告二人無羈押之必要云云，應非
    可採。綜上，本院經訊問被告二人後，認定前項羈押原因仍
    然存在，且仍有繼續羈押之必要性，爰裁定被告二人均應自
    111年2月14日起各延長羈押2月。
三、依刑事訴訟法第108條第1項前段、第5項，裁定如主文。 
中　　華　　民　　國　　111　年　　2　　月　  11 　　日
　　　　　　　　　刑事第一庭    審判長法　官  周玉琦
　　　　　　　　　                    法  官  吳承學
　　　　　　　　　                    法  官  廖晉賦
上正本證明與原本無異。
如不服本裁定，應於裁定送達後5日內向本院提出抗告狀。因疫
情而遲誤不變期間，得向法院聲請回復原狀。
                                      書記官  謝貽婷
中　　華　　民　　國　　111 　年　　2 　　月　　11　　日